【裁判字號】    95,交訴,174
【裁判日期】    951116
【裁判案由】    公共危險
【裁判全文】
臺灣彰化地方法院刑事判決             95年度交訴字第174號
公  訴  人  臺灣彰化地方法院檢察署檢察官
被      告  甲○○
                    弄36號
                    （現在臺灣彰化監獄彰化分監執行中）
上列被告因公共危險案件，經檢察官提起公訴（95年度偵字第
8723號），被告於準備程序中就被訴事實為有罪之陳述，經告知
簡式審判程序之旨，並聽取公訴人、被告之意見後，本院合議庭
裁定由受命法官獨任進行簡式審判程序，判決如下：
    主  文
甲○○駕駛動力交通工具肇事，致人受傷而逃逸，累犯，處有期
徒刑柒月。
    事  實
一、甲○○前因施用毒品案件，經本院判處有期徒刑6月確定，
    並於民國94年1月13日易科罰金執行完畢，詎仍不知悔改，
    於95年3月24日上午，駕駛車牌號碼5V-4732號自用小客車搭
    載友人文耀鴻，沿彰化縣大村鄉○○村○○路一巷由南往北
    行駛，於同日上午11時20分許，行經大村鄉○○村○○路一
    巷與美港路交岔路口時，本應注意車前狀況，並隨時採取必
    要之安全措施，而依當時情形有日間自然光線、路面狀況無
    缺陷、無障礙物、視距良好，並無不能注意之情事，竟疏未
    注意及此即貿然行駛，適有乙○○騎乘車牌號碼MQ5-227號
    機車，沿大村鄉○○村○○路由西向東行駛至該交岔路口，
    ，致其所駕駛之自小客車左前車頭撞擊乙○○所騎乘機車之
    右側車身，乙○○因而人車倒地，受有左下肢挫傷之傷害（
    過失傷害部分業於偵查中撤回告訴，另經公訴人為不起訴處
    分確定），詎甲○○於肇駛上開動力交通工具肇事，致乙○
    ○受傷後，竟未報警處理及對乙○○實施救護或為其他必要
    之措施，而另基於肇事逃逸之犯意，駕駛上開自用小客車逃
    離現場。嗣經警調閱路口監視錄影畫面誤認係張宜翔 (另案
    不起訴處分)所駕駛而報告臺灣彰化地方法院檢察署檢察官
    偵辦，甲○○於偵查中坦承犯行乃查獲上情。
二、案經臺灣彰化地方法院檢察署檢察官自動檢舉偵查起訴。
    理  由
一、訊據被告甲○○對其於上開時地駕車肇事後，逃離現場等事
    實坦承不諱，核與證人乙○○於警詢、偵查中之證述情節相
    符，並經證人即當日搭乘被告駕駛之上開自用小客車且目睹
    事故經過之文耀鴻於偵查中結證明確，復有道路交通事故現
    場圖、道路交通事故調查報告表 (一)、(二)各1份、伍倫綜
    合醫院診斷證明書1份、照片21張附卷可稽，足徵被告之任
    意性自白與事實相符。按汽車駕駛人駕駛汽車肇事致人受傷
    或死亡，應即採取救護或其他必要措施，並向警察機關報告
    ，不得駛離或逃逸，道路交通管理處罰條例第62條第1項定
    有明文。又因道路交通事故之發生，常非於己之鄰親家里，
    時有告救不能情事，乃科以肇事者須即採取救護或其他必要
    措施，並應向警察機關報告之法定義務，以防因就醫延誤致
    生無謂傷亡，並俾得通知傷亡者家屬到場，以明責任，是凡
    肇事人於行車肇事致人受傷或死亡，未即採取救護或其他必
    要措施，並向警察機關報告，即駕車逃逸者，均應依該規定
    處罰，至其嗣後是否受刑事訴追及已否與被害人達成民事和
    解，賠償損失，對其應受處罰乙節，並不生影響。職是之故
    ，汽車駕駛人駕駛汽車肇事，不論其責任之歸屬為何，即有
    義務留在肇事現場，採取救護或其他必要措施，並向警察機
    關報告，以維護他人之生命與其他用路人之交通安全。其立
    法目的，既係促使駕駛人於肇事致死傷後，能對被害人即時
    救護，報告警察機關，以減少死傷，是該罪之成立祇以行為
    人有駕駛動力交通工具肇事，致人死傷而逃逸之事實為已足
    （最高法院92年度臺上字第4552號判決參照）。被告劉坤閩
    明知其肇事後，被害人乙○○人車倒地，竟未報警處理及對
    乙○○實施救護或為其他必要之措施，旋即駕駛前開自小客
    車逃離現場，其肇事逃逸已甚灼然。綜上，本件事證明確，
    被告肇事逃逸之犯行，堪以認定，應予依法論科。
二、核被告所為，係犯刑法第185條之4之駕駛動力交通工具肇事
    ，致人受傷而逃逸罪。按刑法業於94年2月2日修正公布，並
    自95年7月1日施行，被告於行為後，新修正刑法業已施行。
    而行為後法律有變更者，適用行為時之法律。但行為後之法
    律有利於行為人者，適用最有利於行為人之法律，新修正刑
    法第2條第1項定有明文。查被告前因施用毒品案件，經本院
    判處有期徒刑6月確定，並於94年1月13日易科罰金執行完畢
    ，此有臺灣高等法院被告前案紀錄表及臺灣彰化地方法院檢
    察署刑案資料查註紀錄表各1份在卷可按，其於5年以內故意
    再犯本件有期徒刑以上之罪，不論依修正前之刑法第47條，
    或修正後之刑法第47條第1項之規定，均構成累犯，對被告
    而言並無有利或不利之情形，自不生新舊法比較之問題，應
    逕依修正前刑法第47條，論以累犯，並加重其刑。爰審酌被
    告肇事逃逸行為對於他人生命及公共安全之威脅程度、被告
    之交通過失情節輕重、被害人之受傷情形、被告犯罪所生之
    危害、已與被害人達成民事和解、賠償損害，此有臺灣彰化
    地方法院檢察署檢察官95年度偵字第8723號不起訴處分書1
    份附卷可考，及其犯後坦承犯行，態度良好等一切情狀，量
    處如主文所示之刑，以資懲儆。
據上論斷，應依刑事訴訟法第273條之1第1項、第299條第1項前
段，刑法第2條第1項前段、第185條之4、修正前刑法第47條，判
決如主文。
中    華    民    國    95    年    11    月    16    日
                  交通法庭    法  官  尚安雅
以上正本證明與原本無異。
如不服本判決，應於送達後10日內向本院提出上訴狀（須附繕本
）。
中    華    民    國    95    年    11    月    17    日
                              書記官  廖建興
附錄本案論罪科刑法條：
中華民國刑法第185條之4
（肇事遺棄罪）
駕駛動力交通工具肇事，致人死傷而逃逸者，處6月以上5年以下
有期徒刑。


司法院資訊處製作；財團法人民間司法改革基金會備份。
